【裁判字號】    92,易,1166
【裁判日期】    920516
【裁判案由】    賭博
【裁判全文】
臺灣臺中地方法院刑事判決                        九十二年度易字第一一六六號
    公  訴  人  臺灣臺中地方法院檢察署檢察官
    被      告  甲○○
    被      告  乙○○
右列被告等因賭博案件，經檢察官提起公訴（九十一年度偵字第一七八一號），本
院判決如左：
    主  文
甲○○共同連續意圖營利聚眾賭博，處有期徒刑肆月，如易科罰金，以佰元折算壹
日。
乙○○共同連續意圖營利聚眾賭博，處有期徒刑月，如易科罰金，以佰元折算壹
日。緩刑貳年。
扣案之六合彩簽注總表拾玖張、六合彩簽注簿本、六合彩簽注帳單伍拾陸張均沒收
。
    事  實
一、甲○○與綽號「阿娟」之成年女子，共同基於意圖營利之概括犯意，由甲○○擔
    任綽號「阿娟」之「柱仔腳」，並自民國（下同）九十年七月間起，連續提供其
    位於臺中縣太平市○○街十一號住處之公眾得出入場所，聚集不特定之多數人在
    該處簽賭俗稱「六合彩」之賭博，並於開獎前向綽號「阿娟」之成年女子下注，
    由甲○○向賭客收取賭金，再將賭金之八折至八點五折不等之款項，交予綽號「
    阿娟」之成年女子，餘則充作甲○○之佣金；乙○○則係甲○○之乾媽，因暫居
    甲○○住處，乃與甲○○共同基於意圖營利之概括犯意聯絡，倘甲○○外出時，
    即由乙○○在上開處所，以上開折數之佣金，代甲○○接受賭客之簽注；其等簽
    賭方式分為五種，即俗稱「二星」、「三星」、「四星」、「台號」及「特別號
    」（起訴書漏載「台號」及「特別號」），參與賭博之人，每簽選一支須繳新台
    幣（下同）十元至一百元不等，以每星期二及星期四開獎之香港六合彩券開出之
    六組中獎號碼所組合之數字為準，選中者可分別得數倍不等之彩金，未中者，其
    賭金則歸綽號「阿娟」之成年女子取得。嗣於九十一年九月三日下午六時四十分
    許，為警持搜索票在上址查獲，並扣得甲○○所有供簽注使用之六合彩簽注總表
    十九張、六合彩簽注簿三本、六合彩簽注帳單五十張及乙○○所有供簽注使用之
    六合彩簽注單六張。
二、案經臺中縣警察局霧峰分局報告臺灣臺中地方法院檢察署檢察官偵查起訴。
    理  由
一、訊據被告甲○○、乙○○二人均矢口否認有何賭博犯行，被告甲○○辯稱：伊並
    非經營六合彩之組頭，因伊偶有簽賭六合彩之興趣，親戚、鄰居及朋友知悉後亦
    有興趣，才委由伊向六合彩組頭「阿娟」簽注；扣案之傳真機係伊經營小五金商
    品進出口貿易所用，伊開設之宏緯貿易有限公司地址雖登記在台中市○○路，但
    公司實際營業地點皆在台中縣太平市○○街十一號住處，查獲當天九十一年九月
    三日係六合彩開獎日，開獎時間為晚間八時三十分，簽注截止時間為晚間七時，
    警方前往搜索時，伊尚在彰化縣洽談五金買賣生意，並不在家，倘伊係經營六合
    彩賭博之人，依常情，警方搜索當時，應係組頭最忙碌之時刻，伊理應在家負責
    收注、對獎、付款等事務，又怎可能在外洽談五金生意，伊確未經營六合彩賭博
    ；至於扣案之簽注總表、簽注簿、簽注帳單等係受親友等人委託簽注登記記錄，
    伊僅係受託代為簽注，並無從中抽取任何佣金或報酬云云。被告乙○○則辯稱：
    查獲當天伊在甲○○家幫忙看顧小孩，因甲○○人不在家，鄰居要簽賭六合彩，
    伊才幫甲○○接收簽注云云。經查：
（一）右揭被告甲○○有自九十年七月間起，開始簽注六合彩，並接受親友之簽注，
      再向綽號「阿娟」之組頭簽賭等情，業據被告甲○○於警訊、偵查中及本院審
      理時坦承不諱，其雖辯稱並未從中抽取簽注金之差額云云，然依扣案之簽注總
      表十九張中分別載有：「碰以１００元計」、「台號以１００元計」、「特別
      號以１００元計」、「台樂碰以１００元計」、「天碰以１００元計」、「特
      三尾以１００元計」等字樣，及各簽注單中亦載有：「二１００」、「二三１
      ００」、「二三四１００」（係指簽選一支二星、三星或四星之賭金為一百元
      ）等字樣以觀，核與被告甲○○於本院審理時供稱：「．．．二、三、四星都
      是跟要簽的人收八十元，台號和特別號一支收八十五元。」等語不符，顯見被
      告甲○○應係事後為卸刑責，故意將伊交付每支簽注金予組頭之金額，辯稱係
      伊向賭客收取之簽注金，而實際上，依一般簽賭六合彩之組頭與「柱仔腳」間
      分配簽注金之方式，被告甲○○應係依上開簽注總表、簽注單所載之價格向簽
      注之賭客收取每支一百元（或其倍數，如十元、五十元）之賭金，而以每支八
      十元或八十五元不等之價格交付予組頭，因而賺取其間之差價，而牟取利益；
      蓋被告甲○○倘無自代簽之賭客所繳之賭金中獲取利益，則依其所述伊尚且須
      代墊賭金交付組頭，另須承擔賭客積欠賭金之風險，如無利益可圖，何須自找
      麻煩，自負風險，替親友向組頭簽注？其大可直接將組頭之電話告知親友，由
      親友自行向組頭下注即可。是被告甲○○前揭所辯顯無足採，而其有抽取簽注
      金之金額，與組頭綽號「阿娟」之人共同基於意圖營利之概括犯意，連續經營
      六合彩簽賭之犯行，實堪認定。
（二）再查，被告乙○○雖以其僅係偶然在被告甲○○未在家時，幫忙被告甲○○接
      受鄰居之簽賭等語置辯，然扣案之被告乙○○所有供簽注使用之六合彩簽注單
      六張，業據被告乙○○於本院審理時供承其上之字跡均係伊所寫等情不諱，而
      依該六張簽注單上所載：「二２００、三１００」、「二、三各１００」、「
      二三四各１００」、「二１０００」、「二各５００特別號」等關於簽注之種
      類、金額等字樣，被告乙○○顯然對於簽賭人所欲簽注之種類及每支簽注之金
      額均有深切了解，否則應無法將賭客所欲簽賭之號數、支數及金額為詳細之記
      載；又被告乙○○既係在被告甲○○未在家之際接受賭客之簽注，而賭客亦信
      賴向被告乙○○簽注即可，可見被告乙○○在賭客心目中之地位亦與被告甲○
      ○同等，堪認被告乙○○亦與被告甲○○間有共同之犯意聯絡，否則應不至於
      願意對賭客負擔起代向組頭簽賭之責任。
（三）被告甲○○將其招攬之賭客簽賭之組數號碼、數量記明整理後，作一總表交予
      組頭簽注，符合民間「柱仔腳」向組頭簽賭六合彩之賭博型態，是被告甲○○
      應有自賭金中抽取一點五至二折之成數，而為組頭在外招攬賭客藉此牟利之犯
      行甚明；另被告乙○○則與被告甲○○間，就上開犯行，彼此間有犯意之聯絡
      ，及行為之分擔，亦同屬共同正犯無訛，公訴人認被告乙○○僅係幫助犯，顯
      有未洽。此外，復有被告甲○○所有供簽注使用之六合彩簽注總表十九張、六
      合彩簽注簿三本、六合彩簽注帳單五十張及乙○○所有供簽注使用之六合彩簽
      注單六張扣案足資佐證，被告二人前揭所辯，顯係事後卸責之詞，不足採信；
      本件事證明確，被告二人犯行均堪認定。
二、核被告甲○○、乙○○二人所為，均係犯刑法第二百六十八條意圖營利供給賭博
    場所及意圖營利聚眾賭博暨同法第二百六十六條第一項前段普通賭博之罪。被告
    甲○○既為綽號「阿娟」之人之「柱仔腳」，且被告乙○○亦與被告甲○○均有
    從事招攬賭客之行為，並分擔賭博行為，且有抽取一定之賭金為佣金，亦有營利
    之意圖，應認被告甲○○與綽號「阿娟」之人及與被告乙○○間分別有犯意之聯
    絡，及行為之分擔，均為共同正犯。其等前後經營多期六合彩賭博，時間緊接，
    手法相同，觸犯同一罪名，顯係基於概括之犯意反覆為之，均為連續犯，均應依
    刑法第五十六條論以一罪，並加重其刑。又其等於當期六合彩開獎前之多次接續
    行為，均係當次意圖營利，供給賭博場所及意圖營利，聚眾賭博，與在公眾得出
    入之場所賭博財物之一部行為。而其等於每次開獎前之多次接續行為中之意圖營
    利，供給賭博場所及意圖營利，聚眾賭博與在公眾得出入之場所賭博財物，均係
    基於一賭博犯意之決定，達成共同犯罪之各個舉動，應屬法律概念之一行為，其
    一行為而觸犯前開三罪，為想像競合犯，應依刑法第五十五條規定從一情節較重
    之連續意圖營利聚眾賭博罪。爰審酌被告二人犯罪之動機、目的、手段、其品性
    及智識程度、犯罪所生之危害及其於犯後否認犯行，不知悔悟等一切情狀，分別
    量處如主文所示之刑，並諭知易科罰金之折算標準。末查被告乙○○前未曾受有
    期徒刑以上刑之宣告，有臺灣臺中地方法院檢察署刑案資料查註紀錄表附卷可憑
    ，被告乙○○參與上開犯行之程度非鉅，事後亦具悔意，其經此教訓，當知警惕
    而無再犯之虞，本院綜核各情，所宣告之刑，認以暫不執行為適當，併予宣告緩
    刑二年，以啟自新。又扣案之六合彩簽注總表十九張、六合彩簽注簿三本、六合
    彩簽注帳單共計五十六張，均係被告二人供犯罪所用，且分別屬被告甲○○及被
    告乙○○所有，均應依刑法第三十八條第一項第二款之規定併予宣告沒收。另扣
    案之傳真機一台，因被告甲○○辯稱係供作生意使用等語，且該傳真機之電話號
    碼亦係登記在宏緯貿易有限公司名下，有該電話號碼九十一年九月轉帳代繳電信
    費收據一紙在卷足稽，復查無其他積極證據足資證明被告甲○○確有使用該台傳
    真機作為其與組頭聯繫簽賭事宜之器具，因認與本件犯罪無涉，爰不併予宣告沒
    收，附此敘明。
據上論斷，應依刑事訴訟法第二百九十九條第一項前段，刑法第二十八條、第五十六
條、第二百六十八條、第二百六十六條第一項前段、第五十五條、第四十一條第一項
前段、第七十四條第一款、第三十八條一項第二款，罰金罰鍰提高標準條例第一條前
段、第二條，判決如主文。
中      華      民      國    九十二    年      五      月     十六     日
                                臺灣臺中地方法院刑事第六庭
                                    法  官  許  月  馨
右正本證明與原本無異。
如不服本判決，應於送達後十日內向本院提出上訴狀 （須附繕本） ，上訴於台灣高
等法院台中分院。
                                    書記官
中      華      民      國    九十二    年      五      月     十六     日
附錄論罪科刑法條
刑法第二百六十六條
在公共場所或公眾得出入之場所賭博財物者，處一千元以下罰金。但以供人暫時娛樂
之物為賭者，不在此限。
當場賭博之器具與在賭檯或兌換籌碼處之財物，不問屬於犯人與否，沒收之。
刑法第二百六十八條
意圖營利，供給賭博場所或聚眾賭博者，處三年以下有期徒刑，得併科三千元以下罰
金。


司法院資訊處製作；財團法人民間司法改革基金會備份。
